【裁判字號】    98,上訴,1506
【裁判日期】    980720
【裁判案由】    違反毒品危害防制條例
【裁判全文】
臺灣高等法院臺中分院刑事判決        98年度上訴字第1506號
上  訴  人
即  被  告  甲○○
上訴人因違反毒品危害防制條例案件，不服臺灣臺中地方法院中
華民國98年6月2日第一審判決（民國98年度訴字第1193號，起訴
案號：臺灣臺中地方法院檢察署民國98年度毒偵字第1007號），
提起上訴，本院判決如下：
    主  文
上訴駁回。
    理  由
一、按不服地方法院之第一審判決而上訴者，應向管轄第二審之
    高等法院為之。上訴書狀應敘述具體理由。上訴書狀未敘述
    上訴理由者，應於上訴期間屆滿後二十日內補提理由書於原
    審法院。逾期未補提者，原審法院應定期間先命補正。又第
    二審法院認為上訴書狀未敘述理由或上訴有第362條前段之
    情形者，應以判決駁回之。刑事訴訟法第361條、第367條前
    段分別定有明文。又同法第372條規定：「第367條之判決及
    對於原審諭知管轄錯誤、免訴或不受理之判決上訴時，第二
    審法院認其為無理由而駁回上訴，或認為有理由而發回該案
    件之判決，得不經言詞辯論為之。」。
二、次按，依刑事訴訟法第350條、第361條、第362條、第367條
    規定，不服地方法院之第一審判決而上訴者，須提出上訴書
    狀，並應敘述具體理由，為上訴必備之程式；其所提出之書
    狀未敘述上訴理由，或僅曾以言詞陳述上訴理由者，均應於
    上訴期間屆滿後二十日內補提理由書於第一審法院。第一審
    法院經形式審查，認逾期未補提上訴理由者，應定期間先命
    補正；逾期未補正者，為上訴不合法律上之程式，應以裁定
    駁回。倘已提出上訴理由，但所提非屬具體理由者，則由第
    二審法院以上訴不合法律上之程式，判決駁回。而所謂具體
    理由，必係依據卷內既有訴訟資料或提出新事證，指摘或表
    明第一審判決有何採證認事、用法或量刑等足以影響判決本
    旨之不當或違法，而構成應予撤銷之具體理由，始克當之（
    例如：依憑證據法則具體指出所採證據何以不具證據能力，
    或依憑卷證資料，明確指出所為證據證明力之判斷如何違背
    經驗、論理法則）；倘僅泛言原判決認定事實錯誤、違背法
    令、量刑失之過重或輕縱，而未依上揭意旨指出具體事由，
    或形式上雖已指出具體理由，然該事由縱使屬實，亦不足以
    認為原判決有何不當或違法者（例如：對不具有調查必要性
    之證據，法院未依聲請調查亦未說明理由，或援用證據不當
    ，但除去該證據仍應為同一事實之認定），皆難謂係具體理
    由，俾與第二審上訴制度旨在請求第二審法院撤銷、變更第
    一審不當或違法之判決，以實現個案救濟之立法目的相契合
    ，並節制濫行上訴（參照最高法院97年度台上字第892號判
    決）。查，上訴人即被告甲○○（下稱被告）於98年6月12
    日所提起之第二審刑事上訴狀，形式上雖提出書狀敘述上訴
    理由略謂：原審判決係以：「被告矢口否認有任何施用毒品
    之犯行……且被告前因施用毒品犯行，先後經觀察勒戒其經
    論罪科刑後，猶不警惕，故態復萌，再度施用毒品，無視毒
    品對自身健康之戕害，及國家對於杜絕毒品犯罪之禁令，且
    否認犯行，辯稱係二手煙所致」因而科處有期徒刑壹年。惟
    查，被告在一審審理時因慮及如坦承犯行，將會被科處重刑
    ，因此不敢坦承犯行，此乃被告教育程度不高，智慧有限，
    智慮不週所致，今被告已決心面對司法，坦然接受，不再空
    言狡辯。請鈞院審酌被告家中尚有74歲老母必須靠被告奉養
    ，另尚有2歲孫女亦由被告扶養，如被告入監服刑則家中一
    老一少，生活將陷入困境，且被告確實有戒毒之決心與毅力
    ，並於本案被查獲之後於98年1月9日自費接受美沙冬減害替
    代治療，此亦有被告在原審提出之嘉義榮民醫院診斷書可稽
    ，刑罰之目的在刑期無刑，故如被告已具悛悔之心，且有悛
    悔行動，則僅稍加薄懲同樣足以達懲戒及教化之目的，今原
    審以被告犯罪後未坦承犯行而判處有期徒刑壹年，實屬太重
    ，懇請鈞院垂憐上訴人之家況，及在鈞院已坦承犯行，且又
    有改過實據而能再給上訴人最後一次機會，被告絕無再犯之
    虞，懇請從輕量刑，俾利被告自新等語。經查被告上訴意旨
    對於第一審判決究有何具體事由，致判決不當或違法，並無
    一語涉及，依上揭說明，自非屬得上訴第二審之具體理由。
    被告提起本件上訴顯不合法律上程式，爰不經言詞辯論，判
    決如主文。又被告所犯施用第一級毒品罪，其法定本刑為六
    月以上五年以下有期徒刑，被告又係累犯，應依刑法第47第
    1項之規定，加重本刑至二分之一，則其加重後之刑度最高
    可達有期徒刑七年六月，原審審酌被告前因施用毒品犯行，
    先後經觀察勒戒其經論罪科刑後，猶不知警惕，故態復萌，
    再度施用毒品，無視於毒品對於自身健康之戕害及國家對於
    杜絕毒品犯罪之禁令，且否認犯行，辯稱二手煙所致云云，
    詭詞推諉，然於本案查獲後於九十八年一月九日自費接受美
    沙冬減害替代治療等情，業據被告供明，並有被告提出之嘉
    義榮民醫院診斷證明書一份在卷可參，足見被告事後已有弁
    毒之決心之犯後態度等一切情狀，量處有期徒刑一年，所量
    刑度核屬適當，並無量刑過重之情形，併此敘明。
三、據上論斷，應依刑事訴訟法第367條前段、第372條，判決如
    主文。
中    華    民    國    98    年    7     月    20    日
            刑事第二庭    審判長法  官  李  璋  鵬
                                法  官  胡  森  田
                                法  官  蕭  錦  鍾
以上正本證明與原本無異。
如不服本判決應於收受送達後10日內向本院提出上訴書狀，其未
敘述上訴之理由者，並得於提起上訴後10日內向本院補提理由書
（均須按他造當事人之人數附繕本）「切勿逕送上級法院」。
                                書記官  陳  桂  芬
中    華    民    國    98    年    7     月    20    日


司法院資訊處製作；財團法人民間司法改革基金會備份。
